臺灣臺北地方法院刑事判決　　　　　　　　　　　　　九十三年度訴字第八四號
　　公　訴　人　臺灣臺北地方法院檢察署檢察官
　　被　　　告　甲○○
　　辯　護　人　陳麗真律師
右列被告因偽造有價證券案件，經檢察官提起公訴（九十二年偵字第二一八六六號）
，本院判決如左：
    主  文
甲○○意圖供行使之用，而偽造有價證券，處有期徒刑壹年捌月。緩刑參年。
如附表編號二所示之偽造支票壹紙沒收之。
    事  實
一、甲○○於民國九十一年十一月間某日，在臺北市松山區○○○路○段五十九巷十
 　 五之一號一樓乙○○住處，持向友人陳志龍借用如附表編號一所示之支票一紙，
    向乙○○借得五十萬元後，因無力清償而告退票。嗣屢經乙○○催討，甲○○為
    拖延還款期限，竟基於意圖供行使之用，而偽造有價證券之犯意，於九十二年一
    月間，向真實姓名年籍不詳之成年人取得如附表編號二所示票面金額及發票日均
    未填載，但已蓋妥發票人呂立貴印章之支票一紙，並於同年月十日在上址乙○○
    票面金額六十萬元，於完成偽造支票行為後，再將該紙支票行使交付予乙○○，
    作為還款之擔保。嗣於九十三年二月十一日，乙○○屆期提示該紙呂立貴為發票
    人之支票，因存款不足而遭退票，經乙○○依呂立貴申請帳戶所留存之地址臺北
    市○○區○○街八十九號二樓調查，得知此處係創世基金會所設供遊民休息之場
    所，且經臺北市政府警察局萬華分局循線查知呂立貴雖
    上情。
二、案經乙○○訴由臺灣臺北地方法院檢察署檢察官偵查起訴。
    理  由
一、右揭事實，業據被告甲○○於警詢、偵查及本院審理時均供承不諱（見九十二年
    度他字第五八七三號偵查卷第十九頁至第二十四頁、第五十七頁，九十二年度偵
    字第二一八六六號偵查卷第七十一頁、本院九十三年十二月七日審判筆錄）；復
    經告訴人乙○○於偵查時指訴在卷（見九十二年度他字第五八七三號偵查卷第五
    十五頁反面至第五十七頁反面、第五十九頁，九十二年度偵字第二一八六六號偵
    查卷第八十五頁至第八十七頁）；且據證人陳志龍於警詢及偵查時證述明確（見
    九十二年度他字第五八七三號偵查卷第三十二頁、第五十六頁反面），並有如附
    表編號一所示之支票影本及編號二所示之支票正本各一紙、桃園縣票據交換所退
    票理由單影本、臺灣票據交換所退票理由單影本、合作金庫銀行大同分行九十二
    年九月十九日合金同存字第○九二○○○四八七八號函附呂立貴支票存款往來申
    請暨約定書、臺北市政府警察局萬華分局九十二年十月二十一日北市警萬分刑字
    第○九二六四一四二○○○號函各一件在卷可憑（見九十二年度他字第二一二五
    號偵查卷第三頁、第四頁，九十二年度偵字第二一八六六號偵查卷第八十三頁，
    九十二年度他字第五八七三號偵查卷第七十四頁至第七十六頁、第七十九頁）。
    其次，經以肉眼詳予觀察比對呂立貴前於臺灣臺北監獄執行期間所書寫之姓名筆
    跡，其字跡、筆順、筆劃顯與上開呂立貴支票存款往來申請暨約定書之筆跡相同
    ，此有臺灣臺北監獄九十三年四月十九日北監戒字第○九三一○○二七一七號函
    暨呂立貴姓名資料卡、臺灣臺北監獄受刑人吸菸及接受戒菸輔導紀錄表各一紙附
    卷可稽（見九十二年度偵字第二一八六六號偵查卷第九十頁至第九十二頁），足
    見如附表編號二所示之支票帳戶，確係呂立貴本人所申請，則被告未經呂立貴之
    同意或授權，擅於附表編號二所示之支票填載發票日及票面金額而完成發票行為
    ，顯係偽造支票之行為甚明。是由上述補強證據，足資擔保被告於警詢、偵查及
    本院審理中所為前開任意性自白具有相當程度之真實性，而得使本院確信被告前
    述自白與事實相符。揆諸刑事訴訟法第一百五十六條第一項「被告之自白，非出
    於強暴、脅迫、利誘、詐欺、違法羈押或其他不正之方法，且與事實相符者，得
    為證據。」及第二項「被告之自白，不得作為有罪判決之唯一證據，仍應調查其
    他必要之證據，以察其是否與事實相符。」規定，本院自得依被告前述自白及各
    項補強證據認定被告確有右揭犯行。從而本件事證明確，被告犯行堪以認定，應
    依法論科。
二、按行使偽造有價證券以使人交付財物，倘所交付者即係該證券本身票面價值之對
    價，因其自身原即含有詐欺性質，自不另論以詐欺罪（最高法院二十五年上字第
    一八一四號、三十一年上字第一九一八號判例意旨參照）。但如以偽造之有價證
    券供作擔保或作為新債清償而借款，則其借款之行為，乃行使有價證券以外之另
    一行為，其間有方法結果關係，應論以詐欺罪之牽連犯（最高法院九十年度臺上
    字第五四一六號判決意旨參照）。查被告為拖延還款期限，基於意圖供行使之用
    ，而偽造有價證券之犯意，於右揭時地，未經發票人呂立貴之同意或授權，在附
    表編號二所示之支票上偽填發票日期為九十二年二月十日及票面金額六十萬元，
    完成偽造支票行為後，再將該紙支票行使交付予乙○○，作為還款之擔保，其行
    使偽造支票之行為自身即含有詐得延期還款之不法利益之性質，自不另論以詐欺
    罪。是核被告所為，係犯刑法第二百零一條第一項之意圖供行使之用而偽造有價
    證券罪。被告偽造有價證券後持以行使，行使偽造有價證券之低度行為經偽造有
    價證券之高度行為所吸收，不另論罪。爰審酌被告並無前科，有臺灣高等法院被
    告全國前案紀錄表一件在卷可按，素行尚端，犯罪之動機、目的係為拖延還款期
    限、未經發票人同意或授權而偽載發票日及票面金額之手段、惟未另行取得票面
    價值對價之財物，所生危害非鉅及犯罪後坦承犯行、態度良好、深具悔意等一切
    情狀，量處如主文所示之刑，以示懲儆。次按刑法第五十九條規定：「犯罪之情
    狀可憫恕者，得酌量減輕其刑。」，而所謂「犯罪之情狀可憫恕者」，係指犯罪
    之情狀，在客觀上足以引起一般之同情，認為即予宣告法定低度刑期，猶嫌過重
    者，即有其適用（最高法院六十九年臺上字第四五八四號判例意旨參照），所需
    考量之情狀，或有因屬初犯且所得財物無幾（最高法院六十九年臺上字第三六九
    九號判例意旨參照），或因迫於生活困難，致觸重典（最高法院五十三年臺上字
    第二四五號判例意旨參照），經查本件被告偶圖延期還款之便，而偽造面額六十
    萬元之前開支票並持以行使，未另取得票面價值對價之財物，惡性非重，如仍量
    處法定最低度刑有期徒刑三年，依社會上一般觀察，殊嫌過重，應依刑法第五十
    九條情堪憫恕之規定，減輕其刑。又被告前未曾受有期徒刑以上之刑之宣告，有
    上開臺灣高等法院被告全國前案紀錄表可參，其因一時失慮偶罹刑章，經此次偵
    審程序及刑之宣告後，應能知所警惕，信無再犯之虞，且告訴人於偵查中亦陳稱
    前述五十萬元借款已由陳志龍分期歸還，並已和解等語（見九十二年度他字第五
    八七三號偵查卷第五十九頁），復有和解書及收據影本各一紙在卷可按（見同
    右偵查卷第四十一頁正反面），本院因認對其所宣告之刑以暫不執行為適當，爰
    依刑法第七十四條第一款之規定併予宣告如主文所示之緩刑，以勵自新。末查，
    如附表編號二所示之支票，係偽造之有價證券，依刑法第二百零五條規定，不問
    屬於犯人與否，應予宣告沒收。
據上論斷，應依刑事訴訟法第二百九十九條第一項前段，刑法第二百零一條第一項、
第二百零五條、第五十九條、第七十四條第一款，罰金罰鍰提高標準條例第一條前段
，判決如主文。
本案經檢察官劉承武到庭執行職務
中　　　華　　　民　　　國　　　九十三　　年　　十二　　月　　二十四　　日
                                  臺灣臺北地方法院刑事第八庭
                                      審判長法　官 陳德民
                                            法  官 孫曉青
                                            法  官 張筱琪
如不服本判決，應於判決送達後十日內，向本院提出上訴狀。
右正本證明與原本無異。
                                            書記官 李玟郁
中　　　華　　　民　　　國　　　九十三　　年　　十二　　月　　二十七　　日
附錄本案論罪科刑法條全文
刑法第二百零一條：
意圖供行使之用，而偽造、變造公債票、公司股票或其他有價證券者，處三年以上十
年以下有期徒刑，得併科三千元以下罰金。
附表：
┌───┬──────┬──────┬────┬───────┬─────┐
│編 號 │付  款  人  │  帳   號   │ 發票人 │ 發  票  日   │  面  額  │
│      │            ├──────┤        │              │（新臺幣）│
│      │            │  支票號碼  │        │              │          │
├───┼──────┼──────┼────┼───────┼─────┤
│一    │中國信託商業│三五九九００│ 陳志龍 │九十一年十二月│五十萬元  │
│      │銀行南崁分行│三六七號    │        │二十八日      │          │
│      │            ├──────┤        │              │          │
│      │            │ＣＶ００四七│        │              │          │
│      │            │０九三號    │        │              │          │
├───┼──────┼──────┼────┼───────┼─────┤
│二    │合作金庫銀行│０五０九二之│ 呂立貴 │九十二年二月十│六十萬元  │
│      │大同分行    │三號        │        │日            │          │
│      │            ├──────┤        │（偽填發票日）│（偽填面額│
│      │            │ＦＶ六一九九│        │              │）        │
│      │            │四七二號    │        │              │          │
└───┴──────┴──────┴────┴───────┴─────┘
